臺灣高雄地方法院民事判決　　　　　　 100年度小上字第14號
上　訴　人　　佟紹綺
法定代理人　　佟光怡
兼訴訟代理人　游小娜
被　上訴人　　陳文吉
　　　　　　　張碧華
上列當事人間損害賠償事件，上訴人對於民國99年11月11日本院
高雄簡易庭99年度雄小字第1159號小額程序第一審判決提起上訴
，本院管轄之第二審合議庭判決如下：
  主  文
上訴駁回。
第二審訴訟費用新臺幣壹仟伍佰元由上訴人負擔。
    理  由
一、上訴意旨略以：被上訴人共同於本院98年度雄簡調字第398
    號民事事件中提出民事答辯狀（下稱系爭民事答辯狀），並
    引用刑事告訴狀暨其所附係惡意醜化上訴人名譽、隱私之「
    附件五：YAHOO 奇摩拍賣部落格網頁」等來路不明、變造不
    實資料（下稱系爭資料）作為證物，與訴訟攻擊防禦方法毫
    無關聯性，乃真正惡意侵害上訴人名譽、信用、隱私之行為
    ，惟原審判決違反最高法院90年上字第646 號判例意旨關於
    名譽有無受損害之判斷要件及該院55年台上字第2053號判例
    意旨，且對於最高法院96年度台上字第646 號判例意旨斷章
    取義，並未闡明上開判例關於侵權行為認「其行為不以廣佈
    於社會為必要，僅使第三人知悉其事，亦足當之」之精髓意
    旨；又違反最高法院86年度台上字第305 號、96年度台上字
    第35號、96年度台上字第793 號、96年度台上字第855 號、
    97年度台上字第1169號等判決意旨，而認定上訴人名譽、隱
    私未受損害，是原審判決有判決不適用法規或適用不當之違
    背法令之情事；復未盡職權調查之能事，依法應於審判期日
    調查之證據未予調查，且未詳查卷內資料，認定事實與卷證
    資料不符，違反證據法則、論理法則，又判決理由前後矛盾
    ，顯與卷證資料不符，顯有理由不備之情事云云，並聲明：
    (一)原判決廢棄；(二)上開廢棄部分，第一審不利於上訴人部分
    ，請求被上訴人應連帶給付上訴人新臺幣（下同）55,000元
    及自起訴狀繕本送達翌日起至清償日止，按週年利率百分之
    5 計算之利息。(三)第一、二審訴訟費用由被上訴人負擔。
二、按小額訴訟事件，對於第一審裁判之上訴，非以其違背法令
    為理由，不得為之；又按上訴狀內應記載上訴理由，表明下
    列各款事項：(一)原判決所違背之法令及其具體內容。(二)依訴
    訟資料可認為原判決有違背法令之具體事實。民事訴訟法第
    436 條之24第2 項、第436 條之25分別定有明文。而依同法
    第436 條之32準用第三審程序規定參酌以觀，僅準用同法第
    468 條「判決不適用法規或適用不當者」及第469 條第1 款
    至第5 款之規定。至第469 條第6 款「判決不備理由或理由
    矛盾者」，則未列在小額訴訟事件上訴程序準用之列。又當
    事人依民事訴訟法第468 條規定以第二審判決有不適用法規
    或適用法規不當為上訴理由時，其上訴狀或理由書應有具體
    之指摘，並揭示該法規之條項或其內容，若係成文法以外之
    法則，應揭示該法則之旨趣，倘為司法院解釋或本院之判例
    ，則應揭示該判解之字號或其內容（最高法院71年台上字第
    314 號判例意旨參照），至最高法院判決所持法律見解，固
    就該個案有拘束力，下級法院亦得以之作為適用法律之參考
    ，然若有違反，尚不得逕指判決有不適用法規或適用不當之
    違背法令情事。故對於小額訴訟提起第二審上訴者，須以非
    「判決不備理由或理由矛盾」之違背法令為理由，且必須就
    原判決違背法令之內容、相關訴訟資料為具體指摘，否則即
    不能認為已合法表明上訴理由。次按取捨證據、認定事實本
    係事實審法院之職權，原判決苟依卷證資料，斟酌全辯論意
    旨，按論理及經驗法則而為證據之取捨並為說明，其認定於
    形式上並未違背法令，原即不許上訴人指摘原判決認定不當
    而以之為上訴理由（最高法院28年上字第1515號判例要旨參
    照）。再按小額程序之第二審判決，依上訴意旨足認上訴為
    無理由者，得不經言詞辯論為之，同法第436 條之29第2 款
    亦有明定。
三、本件既應適用小額訴訟程序，則上訴人對原審判決提起上訴
    ，又依其上訴理由形式上已具體指明原審判決有前揭違背法
    令之處，是其上訴程式於法並無不合。惟查：
  (一)最高法院55年台上字第2053號、90年台上字第646 號判例分
    別載明：「民法第184 條第1 項前段規定，以權利之侵害為
    侵權行為要件之一，故有謂非侵害既存法律體系所明認之權
    利，不構成侵權行為。惟同法條後段規定，故意以背於善良
    風俗之方法加害於他人者，亦同。」、「民法上名譽權之侵
    害非即與刑法之誹謗罪相同，名譽有無受損害，應以社會上
    對個人評價是否貶損作為判斷之依據，苟其行為足以使他人
    在社會上之評價受到貶損，不論其為故意或過失，均可構成
    侵權行為，其行為不以廣佈於社會為必要，僅使第三人知悉
    其事，亦足當之。」等意旨。
  (二)而原審判決駁回上訴人之訴，已於事實理由欄第三項第(二)、
    (三)點，依卷證資料及斟酌全辯論意旨，說明其得心證之理由
    為：(一)被上訴人固於本院98年度雄簡調字第398 號事件審理
    中，於其98年5 月13日提出之答辯狀中引用系爭資料為其證
    物，但僅係單純引用系爭刑事告訴狀以證明被上訴人曾對佟
    光怡、游小娜提出告訴之事實，是其引用行為，尚難認構成
    對上訴人權利之侵害；且系爭資料之內容均係以佟光怡、游
    小娜為陳述對象，其中提及上訴人之部分，均僅指出上訴人
    為佟光怡、游小娜之女，除此之外並無任何貶損上訴人陳述
    ，自難認已構成對上訴人名譽權之侵害；且依最高法院69年
    台上字第1400號裁判要旨，被上訴人於訴訟中所提出之書證
    ，因其真偽仍待法院判斷，客觀上自不致因之使上訴人之名
    譽有所貶損。(二)至上訴人雖主張被上訴人並無提出證據證明
    系爭資料之內容屬實；又系爭網頁來源不明，應係被上訴人
    偽造而得，及被上訴人並未合理查證系爭資料所載內容是否
    屬實，被上訴人主觀上亦具有真實惡意云云，惟被上訴人之
    行為既不構成對上訴人名譽權之侵害，而系爭資料所載之內
    容客觀上是否屬實、被上訴人是否合理查證以及被上訴人是
    否具有真實惡意，前者依刑法第310 條第3 項認屬阻卻違法
    事由，後者實務上則有不同見解，惟不論採何種見解，既已
    認定被上訴人之行為並不構成對上訴人名譽權之侵害，自無
    審究之必要等語
  (三)揆諸上揭原審判決得心證之理由，原審判決既已依卷證資料
    認定被上訴人未侵害上訴人之名譽權，則其縱未說明被上訴
    人之行為是否已達散布於眾或有無違反公序良俗等情，亦無
    上訴人所指違反最高法院55年台上字第2053號、90年台上字
    第646 號判例意旨之情事。另上訴意旨指摘原審判決違反最
    高法院判決意旨部分，該等判決既尚未成為判例，尚不具法
    律之效力，揆諸前開說明，自不得據之指摘原審有違背法令
    之情事。至上訴人指摘原審判決不備理由及理由矛盾部分，
    依前揭說明，並不在民事訴訟法第436 條之32第2 項小額訴
    訟程序上訴之準用範圍，是上訴人執此指摘原判決違背法令
    ，亦非可採。又上訴人指摘原審判決認定事實有未盡調查能
    事，違反證據法則、論理法則云云，並未具體指摘原審判決
    違反何證據法則及論理法則，僅係就事實審法院取捨證據、
    認定事實之職權行使，指摘其為不當，亦非得據為本件上訴
    之合法事由。
  (四)綜上，被上訴人並無不法侵害上訴人之名譽權、隱私權，業
    經原審依卷證資料及斟酌全辯論意旨據以認定，經核尚無違
    背法令之情形，上訴意旨指摘原判決違背法令，求予廢棄改
    判，顯無理由，爰依首開規定，不經言詞辯論而為判決。
四、末按於小額訴訟之上訴程式，法院為訴訟費用之裁判時，應
    確定其費用額，民事訴訟法第436 條之19第1 項、第436 條
    之32第1 項定有明文。本件上訴人小額訴訟之上訴，既經駁
    回，關於第二審訴訟費用1,500 元，自應由上訴人負擔，爰
    併予裁定如主文第2 項所示。
五、據上論結，本件上訴為無理由，依民事訴訟法第436 條之29
    第2 款、第436 條之32第1 、2 項、第436 條之19第1 項、
    第449 條第1 項、第78條，判決如主文。
中    華    民    國   100    年    2     月    14    日
                  民事第六庭    審判長法  官  楊國祥
                                      法  官  林書慧
                                      法  官  曾子珍
以上正本係照原本作成
本件不得再上訴。
中    華    民    國   100    年    2     月    14    日
                                      書記官  何慧娟